【裁判字號】    99,交聲,390
【裁判日期】    990329
【裁判案由】    交管條例聲異
【裁判全文】
臺灣板橋地方法院交通事件裁定         99年度交聲字第390號
原處分機關  交通部公路總局臺北區監理所
異  議  人
即受處分人  甲○○
上列受處分人因違反道路交通管理處罰條例案件，對於交通部公
路總局臺北區監理所於中華民國98年12月25日所為之處分（原處
分案號：北監自裁字第裁00-000000000號）聲明異議，本院裁定
如下：
    主  文
原處分撤銷。
    理  由
一、原處分意旨略以：異議人即受處分人甲○○所有之車號4775
    -EV 號自用小客車，有「不依期限參加定期檢驗（應檢驗日
    為民國98年4 月6 日）」之違規行為，而經交通部公路總局
    臺北區監理所依職權填製舉發違反道路交通管理事件通知單
    （下稱舉發通知單）舉發，並經原處分機關於98年12月25日
    以北監自裁字第裁00-000000000號違反道路交通管理事件裁
    決書，依道路交通管理處罰條例第17條第1 項之規定，裁處
    罰鍰新臺幣（下同）1,400 元，並註銷牌照。
二、聲明異議意旨略以：伊於上開車輛檢驗期間，因有其他交通
    案件進行救濟程序，自不得強制伊參加定期檢驗；又伊並未
    收受本件舉發通知單，為此聲明異議，請求撤銷原處分云云
    。
三、按汽車不依限期參加定期檢驗或臨時檢驗者，處汽車所有人
    新臺幣900 元以上1800元以下罰鍰；逾期1 個月以上者並吊
    扣其牌照，至檢驗合格後發還，逾期6 個月以上者，註銷其
    牌照，道路交通管理處罰條例第17條第1 項固定有明文。然
    按處理違反道路交通管理事件，有關文書送達之規定，依行
    政程序法之規定，違反道路交通管理事件統一裁罰基準及處
    理細則第5 條定有明文。又送達，於應受送達人之住居所、
    事務所或營業所為之；於應送達處所不獲會晤應受送達人時
    ，得將文書付與有辨別事理能力之同居人、受僱人或應送達
    處所之接收郵件人員；應受送達人或其同居人、受僱人、接
    收郵件人員無正當理由拒絕收領文書時，得將文書留置於應
    送達處所，以為送達；送達，不能依前2 條規定為之者，得
    將文書寄存送達地之地方自治或警察機關，並作送達通知書
    兩份，一份黏貼於應受送達人住居所、事務所、營業所或其
    就業處所門首，另一份交由鄰居轉交或置於該送達處所信箱
    或其他適當位置，以為送達。前項情形，由郵政機關為送達
    者，得將文書寄存於送達地之郵政機關，行政程序法第72條
    第1 項前段、第73條第1 項、第3 項、第74條第1 項、第2
    項分別定有明文。再道路交通管理處罰條例所定罰鍰之處罰
    ，受處罰人接獲違反道路交通管理事件通知單後，於15日內
    得不經裁決，逕依第92條第3 項之罰鍰基準規定，向指定之
    處所繳納結案；不服舉發事實者，應於15內，向處罰機關陳
    述意見；其不依通知所定期限前往指定處所聽候裁決，且未
    依規定期限繳納罰鍰結案或向處罰機關陳述意見者，處罰機
    關得逕行裁決之，道路交通管理處罰條例第9 條第1 項定有
    明文。又違反道路交通管理處罰條例之行為人，未依規定自
    動繳納罰鍰或未依規定到案聽候裁決，處罰機關固得依違反
    道路交通管理事件統一裁罰基準及處理細則第44條第1 項之
    規定，依該處理細則附件之統一裁罰基準表，對行為人逕行
    裁決，惟該條項規定乃必以行為人經合法收受舉發通知單後
    ，無正當理由未依該舉發通知單上所載應到案日期為罰鍰之
    繳納或到案聽候裁決時，方有適用。易言之，如行為人未能
    合法收受舉發通知單之送達，即不能認受處分人已經合法收
    受舉發通知單而逕行裁決。
四、經查：異議人之戶籍地址為「臺北縣土城市○○街111 巷1
    弄8 號5 樓」之情，有異議人之個人基本資料查詢結果1 紙
    在卷可稽（見本院卷第15頁），而交通部公路總局臺北區監
    理所固曾以舉發通知單通知異議人未定期檢驗，惟該舉發通
    知單僅以掛號郵寄至異議人之車籍地即「臺北縣土城市○○
    街217 巷9 弄1 號4 樓」，且因郵務士未獲會晤應受送達人
    本人，亦無受領文書之同居人、受雇人或應受送達處所之接
    收郵件人員，乃於98年7 月17日將上開舉發通知單寄存於送
    達地之郵政機關即土城平和郵局，並作送達通知書2 份，1
    份黏貼於應受送達人住所門首，1 份置於該受送達處所信箱
    或其他適當位置，以為送達等情，有交通部公路總局臺北區
    監理所送達證書1 紙在卷可考（見本院卷第13頁），且經本
    院依職權詢問原處分機關有關本件舉發通知單之送達情形，
    經原處分機關之承辦人黃紹哲陳稱：至於送達地址，經我調
    出檔案後，只有傳真217 巷該筆，並沒有向異議人的戶籍地
    送達等語，有本院辦理刑事案件電話紀錄查詢表1 紙在卷可
    佐（見本院卷第16頁），可知本件舉發通知單僅以寄存送達
    之方式送達異議人之車籍地，並未送達異議人之戶籍地即臺
    北縣土城市○○街111 巷1 弄8 號5 樓。考以車籍地址登記
    之目的在於確保公路監理機關對於車輛動態之掌握，以保障
    汽車所有人之權益，然此究屬於公路監理機關對於車輛動態
    掌握之行政管理措施，而非謂以該車籍地址作為唯一對異議
    人即受處分人送達各種行政文書之單一標準。是本件舉發機
    關送達本件舉發通知單，並未有對違規當時異議人之戶籍地
    址為送達之相關送達證書等資料，自難認本件舉發通知單已
    生合法送達之效力。
五、綜上所述，本件舉發通知單既未經合法送達異議人即受處分
    人，原處分機關遽予裁罰，其裁決程序即屬不適法，自應由
    原舉發機關另向受處分人為合法之送達後，再由原處分機關
    依相關程序為裁罰，在未有合法送達該舉發通知單前，原處
    分機關並無逕對受處分人為裁罰之權，本院亦無從逕行裁罰
    ，是異議人前開異議雖無理由，然因原處分既有上揭違法情
    事，應由本院將原處分均撤銷，發回原處分機關依相關程序
    處理，以資適法。
據上論斷，應依道路交通管理處罰條例第87條第2 項，道路交通
案件處理辦法第20條，裁定如主文。
中    華    民    國    99    年    3     月    29    日
                  交通法庭      法  官  鄧雅心
以上正本證明與原本無異。
如不服本裁定，應於送達後5 日內，向本院提出抗告狀。
                                書記官  王小芬
中    華    民    國    99    年    3     月    29    日

司法院資訊處製作；財團法人民間司法改革基金會備份。
